臺灣臺北地方法院交通事件裁定　　　 100年度交聲字第1250號
原處分機關　交通部公路總局臺北區監理所
異　議　人
即受處分人　范華
上列異議人即受處分人因違反道路交通管理處罰條例案件，對於
交通部公路總局臺北區監理所中華民國100年5月18日所為之裁決
處分（處分書案號：北監自裁字第裁40-C00000000號）聲明異議
，本院裁定如下：
    主  文
原處分撤銷。
范華汽車駕駛人，駕駛汽車不遵守道路交通標線、號誌之指示，
處罰鍰新臺幣玖佰元。
    理  由
一、原處分意旨略以：異議人即受處分人范華（下稱異議人）於
    民國100年1月1日下午1 時48分許，駕駛車牌號碼0330-VM號
    自用一般小客車（下稱系爭車輛）行經新北市○○區○○路
    、安德街60巷處（原裁決書漏載60巷），因闖紅燈違規，經
    新北市政府警察局新店分局安康派出所（下稱原舉發機關）
    執勤警員製單舉發「闖紅燈」，嗣經交通部公路總局臺北區
    監理所（下稱原處分機關）依違反道路交通管理處罰條例第
    53條第1項之規定，裁處異議人處罰鍰新臺幣（下同）4,000
    元整，並依同條例第63條第1項規定，予記違規點數3點等語
    。
二、聲明異議意旨略以：舉發地點是柴埕路口60巷，並非祥和路
    安德街。又異議人於上開時、地，遇路口紅燈確有停下來，
    警車當時係在異議人車後第3 輛之距離，於未提出照片或行
    車紀錄器下，如何判斷異議人有闖紅燈之情。另異議人本件
    遭警車攔停開單時，停車提供證件配合並表明未闖紅燈，但
    員警稱壓白線也算闖紅燈，是否有壓白線異議人不清楚，惟
    異議人絕無闖紅燈，異議人對此不服而未予簽具罰單。爰依
    此聲明異議，請求撤銷原處分等語。
三、按汽車行駛至交岔路口，其行進、轉彎應遵守燈光號誌；停
    止線，用以指示行駛車輛停止之界限，車輛停止時，其前懸
    部分不得伸越該線；又車輛面對圓形紅燈表示禁止通行，不
    得超越停止線或進入路口；再汽車駕駛人，駕駛汽車不遵守
    道路交通標誌、標線、號誌之指示，而本章各條無處罰之規
    定者，處900元以上1,800元以下罰鍰，道路交通安全規則第
    102條第1項第1款前段、道路交通標誌標線號誌設置規則第1
    70條第1 項前段、第206條第5款及道路交通管理處罰條例第
    60條第2項第3款分別定有明文。第按所謂闖紅燈之行為，係
    指車輛於面對圓形紅燈時仍逕予穿越路口至銜接路段，其行
    為態包樣含左轉、直行、迴轉及右轉（依箭頭綠燈允許行駛
    者除外），而有關違反道路交通管理事件係應依具體違規事
    實認定並依適當規定舉發處罰，之如其違規行為或態樣於道
    路交通管理處罰條例特別定有明文者，當依法定明文規定處
    罰（如闖紅燈違規行為者），至於如非屬條例明文列舉之規
    定而違反相關標誌、標線或號誌管制者，則有「不依標誌、
    標線、號誌指示」處罰規定之適用，此有交通部82年4月22
    日交路字第009811號函釋、98年2月16日交路字第0980019
    528 號函釋可資參照。末按，依現行法律規定，法院處理交
    通事件，並不限於科學儀器所採證據，惟仍須就事件所涉相
    關證據資料，包括供述及非供述等證據，依據證據法則，憑
    以認定行為人交通違規行為之有無，此乃因交通違規事件之
    特性，行為態樣甚多，復多有瞬間即逝行為，實在無法於有
    交通違規同時，全部得以即時利用科學儀器取得證據資料；
    即使屬於方便以科學儀器採證之交通違規行為，普遍採用，
    不但所費不貲，亦有實際困難，若舉發員警係親眼見聞違規
    之經過，並經以證人身分具結後在法院為證述，仍不失為認
    定交通違規事實有無之證據方法，況警員舉發交通違規，係
    依道路交通管理處罰條例授權所為之職權行使。而違反道路
    交通管理處罰條例之違規行為，往往係在瞬間發生，通常多
    委由當場執行取締違規公務員之認識及判斷，並必須為立即
    之取締作為，此為達成維持交通秩序目的所必要。且依道路
    交通管理處罰條例之規定，此種立即性之舉發違規，依警員
    之認知、判斷已足，並無必須另有其他如目擊證人或拍攝照
    片等積極證據佐證，始構成處分要件之規定，此係因執行職
    務之公務員，通常多具有一定之考選資格與專業訓練，且其
    執法之對象係不特定之大眾，故其立場經立法機關推定，應
    具有客觀、中正與公平之特質，而無故意偏頗之虞。
四、經查：
  (一)異議人於100年1月1日下午1時48分許，駕駛系爭車輛行經新
    北市○○區○○路、安德街60巷處，因闖紅燈違規，經原舉
    發機關執勤警員製單舉發「闖紅燈」，嗣經原處分機關於10
    0年5月18日，依違反道路交通管理處罰條例第53條第1 項之
    規定，而予裁處罰鍰4,000元，並予記違規點數3點，該裁決
    書於翌日送達於異議人，異議人嗣於同年6月1日聲明異議等
    情，有新北市政府警察局舉發違反道路交通管理事件通知單
    （原單號：北警交字第C00000000 號）、交通部公路總局臺
    北區○○○○○道路交通管理事件裁決書（原處分案號：北
    監自裁字第裁40-C00000000號）、交通部公路總局臺北區監
    理所送達證書、訴願書及交通部公路總局臺北區監理所交通
    違規案件陳述書附卷可稽。是異議人係於法定期間內提起本
    件聲明異議，先予敘明。
  (二)訊據異議人固不否認於上開時、地，駕駛系爭車輛，行經上
    述有燈光號誌管制之交岔路口，為警攔停等事實，惟堅詞否
    認有何闖紅燈之違規行為，辯稱：舉發地點是柴埕路口60巷
    ，並非祥安路安德街；異議人於上開時、地，遇路口紅燈確
    有停下來，警車當時係在異議人車後第3 輛之距離，於未提
    出照片或行車紀錄器下，如何判斷異議人有闖紅燈之情；另
    異議人本件遭警車攔停開單時，停車提供證件配合並表明未
    闖紅燈，但員警稱壓白線也算闖紅燈，是否有壓白線異議人
    不清楚，惟異議人絕無闖紅燈等語。經查：
    1.異議人於100年1月1日下午1時48分許，駕駛系爭車輛行經
      新北市○○區○○路、安德街60巷處，因闖紅燈違規，經
      原舉發機關執勤警員製單舉發「闖紅燈」之事實，業經證
      人即製單舉發之員警陳為誠到院證述明確，且有新北市政
      府警察局舉發違反道路交通管理事件通知單（原單號：北
      警交字第C00000000號）、證人所提GOOGLE 地圖、現場照
      片及現場圖附卷可稽，是本件異議人違規地點應新北市○
      ○區○○路、安德街60巷處無誤。異議人認本件違規地點
      為「對向」之新北市○○區○○路口60巷口，容有誤解。
      又法院處理交通事件，並不限於科學儀器所採證據，已詳
      如前論，而本件被告交通違規行為之過程，業經證人到庭
      結證屬實，是異議人徒以員警未提出照片或行車紀錄器之
      證據為辯，自不足採。
    2.另異議人於前揭時、地駕駛系爭車輛，確有於面對圓形紅
      燈表示禁止通行時，仍緩慢前行、超越停止線至該路口未
      及3分之1位置，待該路口圓形燈號轉換為綠燈時，旋加速
      通過之事實，此觀諸證人於本院100年7月20日訊問時證稱
      ：「（問：請證人詳述本件舉發過程？）那天走在祥和路
      往中和方向外側車道，行至祥和路與安德街60巷口，遇紅
      燈的時候我們停止在外側車道停止線前，前方沒有車輛，
      然後看到受處分人駕駛著自小客車，繼續往前開，我們等
      到綠燈亮時，就上前攔查，我們在過紅綠燈前幾公尺攔下
      受處分人的車子，盤查身分，依法舉發。」、「（問：證
      人看到受處分人違規時，受處分人車輛行駛之位置、情形
      為何？）當時受處分人行駛在祥和路往中和方向的內側車
      道上，當時我們的車輛是在同向外側車道，我們在受處分
      人車輛的右後方，我們看到受處分人的車輛遇到紅燈時，
      怎麼一直在往前行駛。」、「（問：證人前述當時紅燈已
      亮很久，是大約多久的時間？）大概5、6秒後變成綠燈。
      」、「（問：剛才受處分人所說『壓到白線就算闖紅燈』
      ，另外一位執勤的人員有無說此話？）有，只是我們是說
      ，遇到紅燈的時候要停下來，遇到紅燈不停超過白線就算
      闖紅燈。」、「當時受處分人車速很慢，遇到紅燈過停止
      線繼續往前開到如我庭提之手繪地圖圓圈違規地點，待綠
      燈亮起後，加速駛離，我們才綠燈後去追。」，及證人庭
      提現場圖上顯示圓圈位置未及該路口3分之1等情，即可知
      之，則異議人於前揭時、地，駕駛系爭車輛，雖面對圓形
      紅燈表示禁止通行時，仍緩慢前行、超越停止線至該路口
      未及3分之1位置，然異議人斯時既未逕予「穿越路口至銜
      接路段」，是異議人前開行為自與道路交通管理處罰條例
      第53條第1項所定之汽車駕駛人，行經有燈光號誌管制之
      交岔路口「闖紅燈」之規定未符。
    3.再道路交通管理處罰條例對於汽車駕駛人行經有燈光號誌
      管制之交岔路口者，僅就「闖紅燈」、「紅燈右轉」之違
      規態樣有明文規定（道路交通管理處罰條例第53條參照）
      ，而對紅燈亮起後超越停止線之行為未有明文，然停止線
      ，係用以指示行駛車輛停止之界限，車輛停止時，其前懸
      部分不得伸越該線；車輛面對圓形紅燈表示禁止通行，不
      得超越停止線或進入路口，此為強制規範車輛行經該路段
      遇有紅燈時，應在停止線前將車輛煞停，以維護道路路口
      車輛或行人通行之安全，是車輛一旦有遇紅燈而超越停止
      線情事之際，即已違反上開規定，否則將造成交通法規所
      欲建立之行車秩序與安全形同虛設。查本件異議人前開所
      為，雖與道路交通管理處罰條例第53條第1 項所定之汽車
      駕駛人，行經有燈光號誌管制之交岔路口「闖紅燈」之規
      定未符，然異議人既有面對圓形紅燈表示禁止通行時，超
      越停止線、進入路口之情，已如前述，則依前開交通部82
      年4月22日交路字第009811號及98年2月16日交路字第09
      80019528號函釋意旨，本件自應適用「不依標誌、標線、
      號誌指示」處罰之規定，故原處分機關對於本件異議人之
      違規事實，逕依道路交通管理處罰條例第53條第1項、第6
      3條第1項第3款之規定，裁處異議人罰鍰4,000元，並記違
      規點數3點，即難謂適法。
五、綜上，本件異議人確有駕駛系爭車輛不遵守道路交通標線、
    號誌之指示之違規，業如前述，是依上開說明，其應依道路
    交通管理處罰條例第60條第2項第3款之規定予以處罰。原處
    分機關未審酌及此，遽依該條例第53條第1項、第63條第1項
    第3 款之規定逕為裁罰，即難認為允當。從而，本件異議為
    有理由，應由本院將原處分撤銷，並依同條例第60條第2 項
    第3款，諭知如主文第2項所示之處罰，以資適法。
六、據上論斷，應依道路交通管理處罰條例第87條第2 項、道路
    交通事件處理辦法第19條前段，裁定如主文。
中    華    民    國   100    年    9     月    5     日
                        交通法庭  法  官  周玉琦
以上正本證明與原本無異。
如不服本裁定，應於裁定送達後5 日內向本院提出抗告狀（須附
繕本）。
                                  書記官  謝貽婷
中    華    民    國   100    年    9     月    5     日